【裁判字號】    99,易,636
【裁判日期】    990928
【裁判案由】    竊盜等
【裁判全文】
臺灣嘉義地方法院刑事判決               99年度易字第636號
公  訴  人  臺灣嘉義地方法院檢察署檢察官
被      告  甲○○
上列被告因竊盜等案件，經檢察官提起公訴（99年度偵字第6263
、6720號），被告於準備程序中就被訴事實為有罪之陳述，經本
院裁定改依簡式程序審理，判決如下：
    主  文
甲○○犯攜帶兇器竊盜未遂罪，累犯，處有期徒刑伍月，扣案之
頂高器壹具、剪刀剪壹支、紅色刀柄美工刀壹支、鋼索壹條、布
質手套壹雙，均沒收；又犯攜帶兇器竊盜罪，累犯，處有期徒刑
玖月，扣案之油壓剪壹支、黃色刀柄美工刀壹支、鐵條捌支，均
沒收；又犯妨害公務執行罪，累犯，處有期徒刑伍月。應執行有
期徒刑壹年肆月，扣案之頂高器壹具、剪刀剪壹支、紅色刀柄美
工刀壹支、鋼索壹條、布質手套壹雙、油壓剪壹支、黃色刀柄美
工刀壹支、鐵條捌支，均沒收。
    犯 罪 事 實
一、甲○○前因竊盜案件，經臺灣臺南地方法院以96年度易字第
    1571號判決判處有期徒刑8 月確定，甫於99年2 月12日縮刑
    期滿執行完畢（同一期間另執行觀察勒戒及強制戒治）。詎
    其仍不知悔改，分別於下列時間、地點為下列犯行：
  (一)基於意圖為自己不法所有之竊盜犯意，於99年8 月4 日凌晨
    1 時30分許，在嘉義市○○街與保順路交岔路口，以客觀上
    足供兇器使用之金屬材質鐵板頂高器頂高上開路面之鐵蓋後
    ，欲以自備客觀上足供兇器使用之鋼索懸掛進入集線孔內，
    再以自備客觀上足供兇器使用之剪刀剪、紅色刀柄美工刀剪
    斷台灣電力公司所有之PE電纜線而竊取上開電纜線。然於以
    上開頂高器頂高路面鐵蓋後，因巡邏警察當場查獲而未遂，
    並扣得上開頂高器1 具、剪刀剪1 支、紅色刀柄美工刀1 支
    、布質手套1 雙及鋼索1 條。
  (二)基於意圖為自己不法所有之竊盜犯意，於99年8 月27日凌晨
    0 時許，在嘉義縣水上鄉國姓村赤蘭溪堤防三界桿號62分5
    分4 分2 分35電桿引下線路台電10區戶號1430分號38號及40
    號等2 支電桿，先以客觀上足供兇器使用之鐵條8 支插入電
    桿作為階梯爬上電桿後，以客觀上足供兇器使用之小型油壓
    剪剪斷長約40公尺之電線，竊取得手後再以自備客觀上足供
    兇器使用之黃色刀柄美工刀剝除電線外層包覆材質。嗣經警
    當場發現欲以盤查，甲○○伺機逃離現場。惟甲○○逃離現
    場後，又返回堤防機車停放處欲騎車逃逸，當場為警發覺，
    竟另基於妨害公務之犯意，於99年8 月27日凌晨1 時30分許
    騎乘向車行承租之車牌號碼2HE-256 號重型機車加速衝撞執
    行盤查勤務之警員乙○○，致該員警手持之制式手槍掉落，
    以此方式對執行職務之員警施以強暴行為後逃逸。嗣經警循
    線查獲，並前往甲○○住處扣得上開油壓剪1 支、黃色刀柄
    美工刀1 支及鐵條8 支。
二、案經嘉義市政府警察局第二分局及丙○○訴由嘉義縣警察局
    水上分局報告臺灣嘉義地方法院檢察署檢察官偵查起訴。
    理  由
一、本件係經被告甲○○於準備程序當庭表示認罪，而經本院以
    簡式審判程序加以審理，則依據刑事訴訟法第273 條之2 、
    同法第159 條第2 項之規定，不適用傳聞法則有關限制證據
    能力之相關規定，合先敘明。
二、上揭犯罪事實，業據被告本院審理中坦承不諱，核與告訴人
    台電公司線路維修員丙○○、警員乙○○於警詢時證述情節
    相符，且有搜索扣押筆錄2 份、扣押物品目錄表2 份、扣押
    書1 份、警員乙○○職務報告、贓物認領保管單、機車租賃
    契約書各1 紙，及現場與贓物照片23張在卷可稽，復有扣案
    頂高器1 具、紅色刀柄美工刀1 支、剪刀剪1 支、布質手套
    1 雙、鋼索1 條、油壓剪1 支、黃色刀柄美工刀1 支及鐵條
    8 支等物可資佐證，足徵被告上開任意性之自白確與事實相
    符，應堪採信。從而，本件事證已臻明確，被告上開犯行，
    均堪認定，均應依法論科。
三、按刑法第321 條第1 項第3 款之攜帶兇器竊盜罪，係以行為
    人攜帶兇器竊盜為其加重條件，此所謂兇器，其種類並無限
    制，凡客觀上足對人之生命、身體、安全構成威脅，具有危
    險性之兇器均屬之，且祇須行竊時攜帶此種具有危險性之兇
    器為已足，並不以攜帶之初有行兇之意圖為必要（最高法院
    92年臺上字第1332號判決要旨參照）。查扣案頂高器為鐵製
    ，長約75公分；紅色刀柄美工刀刀柄全長約15公分、刀片長
    度約10公分；鋼索為鋼製，質地堅硬；剪刀剪均為鐵製，剪
    刀頭長約18公分，鐵製柄（外包塑膠）長約34公分；油壓剪
    全長約35公分，均為鐵製；黃色刀柄美工刀全長約15公分，
    刀片長約10公分，鐵條8 支均為鐵製，最短1 支約45公分，
    其餘7 支均超過45公分等情，業據本院審理中勘驗屬實（見
    本院卷第62至63頁），或可用於頂開鐵蓋，或可用於剪裁堅
    韌之電纜線，或可用於垂吊身體，或可用於當作插入電桿後
    之階梯使用，是上開扣案物品客觀上均足以致他人生命、身
    體、安全發生危害而具有危險性，自均屬兇器無訛。是核被
    告就上開犯罪事實一(一)所為，係犯刑法第321條第2項、第1
    項第3 款之攜帶兇器竊盜未遂罪（此部分被告著手於竊盜行
    為而不遂，為未遂犯，應依刑法第25條第2 項之規定，減輕
    其刑），上開犯罪事實一(二)部分，分別係犯刑法第321 條第
    1 項第3 款之攜帶兇器竊盜罪、第135 條第1 項之妨害公務
    執行罪。而上開犯罪事實一(一)(二)攜帶兇器竊盜犯行部分，所
    竊取之物係電業之電纜，自均應依電業法第105 條規定，從
    重處斷。又按電業法第105 條規定本身並無刑之規定，並非
    完備之刑罰法規，僅係說明有上開犯罪行為者，均依刑法之
    規定從重處斷。而所謂「從重處斷」係促請法院注意依刑法
    上之竊盜罪或毀損罪在法定刑範圍內從重量刑。此與具刑法
    分則加重性質，係就法定刑之有期徒刑或罰金之最高度及最
    低度同加之不同。是電業法第105 條並非創設一獨立之罪名
    ，故於犯罪主文僅列攜帶兇器竊盜即可，無須再載明為「犯
    電業法第105 條之竊盜罪」之旨。基此，檢察官起訴時並未
    論以電業法第105 條規定，法院判決時亦無須引用刑事訴訟
    法第300 條規定變更起訴法條，只需敘明依電業法第105 條
    規定從重處斷即可，臺灣高等法院暨所屬法院98年法律座談
    會刑事類提案第13號研討結果可供參酌。是本件有關被告涉
    犯攜帶兇器竊盜台電公司電纜線部分，自僅論以刑法規定即
    可，且無庸變更起訴法條，附此敘明。又被告所犯上開3 罪
    ，犯意均屬各別，行為亦屬互殊，均應予分論併罰。另被告
    前因竊盜案件，經臺灣臺南地方法院以96年度易字第1571號
    判決判處有期徒刑8 月確定，甫於99年2 月12日縮刑期滿執
    行完畢（含執行觀察勒戒及強制戒治）等情，有臺灣高等法
    院被告前案紀錄表1 份在卷可憑，其於有期徒刑執行完畢後
    ，5 年內故意再犯本件有期徒刑以上之3 罪，均為累犯，均
    應依刑法第47條第1 項之規定，加重其刑，就加重竊盜未遂
    部分先加後減之。
四、爰審酌被告素行非佳，有上開被告前案紀錄表1 份在卷足佐
    ，其於本院審理中自承：國中畢業之智識程度，已經離婚，
    沒有小孩，母親見在，約71歲，母親沒有工作，與伊同住，
    另有3 個弟弟，均已成年，伊在家中管理果園收入不固定等
    家庭狀況，正值壯盛之年，不思以正當方式謀取生計，竟而
    竊取上開用以供民生電力所需之電纜線，加以變賣得利，影
    響公共用電之便利非微，又經警發覺後，施加強暴力妨害公
    務執行，影響公權力甚鉅，惟被告犯後坦認犯行，犯後態度
    良好，上開所竊取之部分電纜線，業經臺電領回，又所為上
    開犯行之動機均係出於經濟拮据，且其中1 次犯行為未遂，
    及檢察官就被告上開3 次犯行，具體求處應執行有期徒刑1
    年8 月尚屬過重等一切情狀，各量處如主文所示之刑，並定
    應執行之刑，以資懲儆。末查，扣案之頂高器1 具、剪刀剪
    1 支、紅色刀柄美工刀1 支、布質手套1 雙及鋼索1 條等物
    ，均係被告為上開攜帶兇器竊盜未遂犯行所用之工具，且為
    被告自承均係其所有（見本院卷第62頁）。而扣案之油壓剪
    1 支、黃色刀柄美工刀1 支及鐵條8 支，亦均係被告為上開
    攜帶兇器竊盜犯行所用之工具，且自承為其所有（見本院卷
    第62頁），自均應依刑法第38條第1 項第2 款之規定，宣告
    沒收。至於其餘扣案物品，尚無證據可資證明為被告上開犯
    行所用之物，自不併為沒收宣告，附此敘明。
五、起訴意旨雖以被告有竊盜犯罪習慣，僅藉刑之執行實不足以
    矯正其惡習，請求依竊盜犯贓物犯保安處分條例第3 條第1
    項規定併予諭知應於刑之執行前令入勞動場所強制工作等語
    ，惟按保安處分係針對受處分人將來之危險性所為之處置，
    以達教化、治療之目的。我國現行刑法採刑罰與保安處分雙
    軌制，係在維持行為責任之刑罰原則下，為協助行為人再社
    會化之功能，以及改善行為人潛在之危險性格，期能達成根
    治犯罪原因、預防犯罪之特別目的。是保安處分中之強制工
    作，旨在對嚴重職業性犯罪及欠缺正確工作觀念或無正常工
    作因而犯罪者，強制其從事勞動，學習一技之長及正確之謀
    生觀念，使其日後重返社會，能適應社會生活。竊盜犯贓物
    犯保安處分條例第三條第一項規定：「十八歲以上之竊盜犯
    、贓物犯，有犯罪之習慣者，得於刑之執行前，令入勞動場
    所強制工作。」即係本於保安處分應受比例原則之規範，使
    保安處分之宣告，與行為人所為行為之嚴重性、行為人所表
    現之危險性及對於行為人未來行為之期待性相當之意旨而制
    定，而由法院視行為人之危險性格，決定應否令入勞動處所
    強制工作，以達預防之目的（最高法院九十六年度臺上字第
    三三八號判決參照）。查被告固有竊盜前案紀錄，惟分係於
    77、90及96年間所犯，其自上開時間後，除本案犯罪外，並
    無涉及其他竊案，尚非接連不輟，與慣常犯罪非無差別。又
    所竊取之物品雖係影響民生所用之電纜，為其動機僅為經濟
    拮据，而企圖剝取電纜線外皮後變賣裸銅線，獲利非鉅，是
    衡量被告本次所竊財物價值，情節尚非重大，尚不足認為其
    已有犯竊盜罪之習慣。況改正被告竊盜犯行之有效方法，在
    於提供適當之更生保護、就業機會及社會扶助等，並非僅有
    執行強制工作之保安處分一途，而強制工作之保安處分係就
    被告人身自由之長期且嚴格之限制，自應從嚴認定之。綜合
    被告行為之嚴重性、所表現之危險性及對其未來行為之期待
    性等情研判，給予適當之徒刑處罰已足，倘令其入勞動場所
    強制工作，則非屬適當甚且過度，故依比例原則，本院認為
    並無藉由保安處分之強制工作方式以達教化與治療目的之必
    要，爰不為令入勞動場所強制工作之諭知，併此敘明。
據上論斷，應依刑事訴訟法第273 條之1 第1 項、第299 條第1
項前段，刑法第135 條第1 項、第321 條第1 項第3 款、第2 項
、第25條第2 項、第47條第1 項、第51條第5 款、第38條第1 項
第2 款，刑法施行法第1 條之1 第1 項、第2 項前段，判決如主
文。
本案經檢察官林俊良到庭執行職務。
中    華    民    國    99    年     9    月    28    日
                  刑事第一庭法  官  張志偉
以上正本證明與原本無異。
如不服本判決應於收受判決後10日內向本院提出上訴書狀，並應
敘述具體理由；其未敘述上訴理由者，應於上訴期間屆滿後20日
內向本院補提理由書（均須按他造當事人之人數附繕本）「切勿
逕送上級法院」。告訴人或被害人如對於本判決不服者，應具備
理由請求檢察官上訴，其上訴期間之計算係以檢察官收受判決正
本之日期為準。
中    華    民    國    99    年    9     月    28    日
                            書記官  張子涵
附錄法條：
中華民國刑法第135條第1項
（妨害公務執行及職務強制罪）
對於公務員依法執行職務時，施強暴脅迫者，處 3 年以下有期
徒刑、拘役或 3 百元以下罰金。
中華民國刑法第321條第1項第3款、第2項
（加重竊盜罪）
犯竊盜罪而有左列情形之一者，處 6 月以上、 5 年以下有期徒
刑：
三、攜帶兇器而犯之者。
前項之未遂犯罰之。

司法院資訊處製作；財團法人民間司法改革基金會備份。
